【裁判字號】    97,交聲,925
【裁判日期】    970530
【裁判案由】    聲明異議
【裁判全文】
臺灣高雄地方法院刑事裁定             97年度交聲字第925號
原處分機關  高雄市政府交通局
異  議  人
即受處分人  甲○○
代  理  人  丙○○
上列異議人即受處分人因違反道路交通管理處罰條例案件，對於
高雄市政府交通局民國97年4 月22日所為之處分（原處分案號：
高市交裁字第裁32-ZIB099909號）聲明異議，本院裁定如下：
    主  文
異議駁回。
    理  由
一、按汽車行駛高速公路及快速公路，應依速限標誌指示，高速
    公路及快速公路交通管制規則第5 條第1 項前段定有明文；
    又汽車行駛於高速公路、快速公路及設站管制之道路，不遵
    使用限制、禁止、行車管制及管理事項之管制規則而有行車
    速度超過規定之最高速限或低於規定之最低速限者，處汽車
    駕駛人新臺幣（下同）3 千元以上6 千元以下罰鍰，並記違
    規點數1 點，道路交通管理處罰條例第33條第1 項第1 款及
    第63條第1 項第1 款亦分別定有明文。再行駛高、快速公路
    行車速度超過規定之最高速限未滿20公里，期限內繳納或到
    案聽候裁決者，小型車處3 千元，亦係違反道路交通管理事
    件統一裁罰基準表所明文規定。
二、本件原處分機關高雄市政府交通局係以：異議人即受處分人
    （下稱異議人）甲○○於民國97年2 月10中午12時41分許，
    駕駛車牌號碼ZL-9416 號自小客車（下稱系爭自小客車），
    行經國道三號南下31公里處，因行車速度達108 公里（當地
    速限為90公里），超速未滿20公里，因而為該路段雷射測距
    測速照相儀器拍攝採證後，經內政部警政署國道公路警察局
    （下稱國道公路警察局）第九警察隊木柵分隊員警乙○○認
    證後，以異議人駕車行駛於高速公路速度超過規定最高速限
    為由，依違反道路交通管理處罰條例第33條第1 項第1 款之
    規定掣單舉發。嗣異議人雖於應到案日期前提出申訴，惟經
    原處分機關函請舉發單位調查結果，仍認異議人確有前開違
    規事實，乃依道路交通管理處罰條例第33條第1 項第1 款、
    第63條第1 項第1 款及違反道路交通管理事件統一裁罰基準
    及處理細則（下稱處理細則）第43條、第44條及第67條等規
    定，於97年4 月22日以高市交裁字第裁32-ZIB099909號違反
    道路交通管理事件裁決書裁處異議人罰鍰3 千元，並記違規
    點數1 點在案。
三、聲明異議意旨略以：當時係過年期間車潮很多，系爭自小客
    車前後左右都有車子，於此種情形下實不可能超速，否則豈
    非照片中所有之車子均超速，故異議人強烈懷疑測速器當時
    應有誤差或故障之可能，抑或測速器當時拍到超速的車子並
    非系爭自小客車，而係其他車子云云。
四、經查：
    (一)本件異議人之夫丙○○確於前揭時間，駕駛系爭自小客車
      行經速限為90公里之國道三號高速公路南下31公里處，為
      警以雷射測距測速儀器測獲系爭自小客車行車時速高達10
      8 公里，已超速18公里，有汽車行駛高速公路速度超過規
      定最高速限未滿20公里之交通違規事實乙情，業據證人即
      本件舉發員警乙○○於本院審理中結證稱：伊於97年2 月
      10日時係任職於國道公路警察局第九警察隊木柵分隊，本
      件交通違規事件是由伊所舉發，伊舉發之理由係系爭自小
      客車違規超速，因當地速限為90公里，而伊設定雷射測速
      儀器如果偵測到車子時速超過105 公里，該部儀器就會自
      動照相，伊就依照卷附之照片舉發；照片中上方「02/10/
      2008」及「12：41：56」是表示測速儀器當時照相之時間
      ，「乙○○」是伊的姓名，「9123」是伊的服務代號，另
      照片下方「90Ｋmh」是當地之速限，「108 Ｋmh行速」則
      係是系爭自小客車當時之車速，「108.0 公尺」是表示系
      爭自小客車遭拍照時距離雷射測速儀器尚有108 公尺，「
      國道三號南下31公里PDA 」是雷射測速儀器設置之位置，
      「ux015185」是該部測速儀器之編號等語明確（參見本院
      卷第20、21頁），亦據證人丙○○於本院審理中結證稱：
      伊係異議人之丈夫，伊於97年2 月10日中午12時41分許，
      確有駕駛系爭自小客車行經國道三號高速公路南下31公里
      處，伊當時是跟著前面的車子開，沒有特別注意速度等語
      無訛（參見本院卷第19頁），並有舉發違規照片1 幀在卷
      可稽（參見本院卷第12頁），應堪認定屬實。
    (二)至異議人雖以前揭情詞置辯。惟查，本件所使用之雷射測
      距測速儀器（器號：UX015185號）係經經濟部標準檢驗局
      於96年8 月14日檢定合格，有效期限為1 年（即至97年8
      月31日止），且無任何故障維修紀錄乙情，業據證人乙○
      ○於本院審理中結證明確（參見本院卷第20頁），並有國
      道公路警察局第九警察隊97年4 月9 日公警九交字第0970
      971512號函1 份（參見本院卷第9 、10頁）及經濟部標準
      檢驗局96年8 月14日雷射測速儀檢定合格證書1 紙（器號
      為UX015185號，參見本院卷第27頁）附卷可據，足見本件
      所使用之雷射測速儀器，其準確度及正確性尚無疑慮，是
      異議人空言率稱：伊強烈懷疑測速器當時應有誤差或故障
      之可能云云，顯屬無據，已非可採。再本件雷射測速儀器
      之原理係以雷射光速（不見光）呈一直線之方式直接瞄準
      行進中之車輛，屬「單點單台」之測速方式，車輛如有超
      出設定之速限即立刻鎖定攝錄存檔，故舉發違規照片中「
      十字絲」所鎖定之車輛即為超速車輛，且因上開儀器係針
      對超速之車輛進行偵測採證，縱尚有其他車輛同時入鏡，
      然於無遮蔽之情況下，上開儀器之偵測並不受其他車輛行
      進之影響，且雷射係屬於直線不易擴散之光束，該光束狹
      窄不具穿透性，故無法同時偵測其他車輛之行駛速率，另
      舉發違規照片因係將動態之情境經由儀器攝錄擷取轉換為
      靜態影像呈現，故超速車輛旁之其他車輛均會同時入鏡，
      並非表示所有照片中之車輛均係超速等情，亦據證人乙○
      ○於本院審理中結證綦詳（參見本院卷第21頁），且有國
      道公路警察局第九警察隊前揭函覆（參見本院卷第9 、10
      頁）及上開舉發違規照片（照片中「十字絲」係鎖定系爭
      自小客車，參見本院卷第12頁）附卷可憑，足證異議人辯
      稱：系爭自小客車前後左右都有車子，於此種情形下實不
      可能超速，否則豈非照片中所有之車子均有超速，況測速
      器當時拍到超速的車子可能係其他車子而非系爭自小客車
      云云，顯屬託言卸責之詞，委無足採。
五、綜上所述，本件事證明確，異議人之夫丙○○駕駛系爭自小
    客車於高速公路，而於前揭時、地超過規定最高速限之交通
    違規行為，確堪認定。從而，原處分機關依前揭道路交通管
    理處罰條例第33條第1 項第1 款、第63條第1 項第1 款及處
    理細則第43條、第44條及第67條暨違反道路交通管理事件統
    一裁罰標準表之規定，裁處異議人罰鍰3 千元，並記違規點
    數1 點，核無違誤。異議人之異議，為無理由，應予駁回。
據上論斷，應依道路交通案件處理辦法第19條，裁定如主文。
中    華    民    國    97    年    5     月    30    日
                  交通法庭法  官  陳振嘉
以上正本證明與原本無異。
如不服本裁定，應於收受送達後5 日內向本院提出抗告狀。
中    華    民    國    97    年    5     月    30    日
                          書記官  顏宗貝


司法院資訊處製作；財團法人民間司法改革基金會備份。
